臺灣新北地方法院民事裁定
111年度聲再字第11號
再審聲請人  李耀華  

再審相對人  新北市政府警察局

法定代理人  黃宗仁  
代  理  人  張力元  
再審相對人  新北市政府交通事件裁決處
                      設新北市○○區○○路0段000號2樓
法定代理人  李忠台    住同上
再審相對人  交通部公路總局臺北監理所
                      設新北市○○區○○路000巷0號
法定代理人  王在莒    住同上
上列當事人間請求聲請再審事件，再審原告對於本院民國108年5
 月28日確定裁定聲請再審，本院裁定如下：
    主  文
再審之聲請駁回。
再審訴訟費用由再審聲請人負擔。
    理  由
一、聲請再審意旨略以：本件再審聲請人前對再審相對人新北市
    政府警察局（下稱警察局）、新北市政府交通事件裁決處（
    下稱交通事件裁決處）、交通部公路總局臺北監理所（下合
    稱再審相對人，單指其一，逕稱姓名）及第三人新北市政府
    法制局（下稱法制局）提起國家賠償事件之民事訴訟，經本
    院以108年度國字第3號（下稱系爭國賠事件）予以受理。嗣
    由本院於民國108年5月28日，以判決駁回聲請人對新北市政
    府法制局之請求（下稱系爭判決），並於同日另以裁定駁回
    再審聲請人對再審相對人之請求（下稱原裁定）。再審聲請
    人已於不變期間20日內對系爭判決提起上訴，而非提起抗告
    ，自無逾期抗告可言，再審聲請人係拒絕與系爭判決法官共
    同犯罪，拒絕抗告，又此部分經臺灣高等法院以109年2月25
    日院彥民直108上國18字第1090003661號函（下稱系爭函文
    ）稱無可為裁判之訴訟繫屬而吃案，實則再審聲請人拒絕抗
    告根本合法，此致系爭判決成為確定判決，故再審聲請人依
    民事訴訟法第496條第1項第12款規定聲請對終局判決再審，
    於法有據。另再審聲請人請求法制局連帶賠償再審聲請人，
    經系爭判決認定法制局為被告，法制局亦未提起上訴，可證
    法制局欺騙再審聲請人其為警察局、交通事件裁決處之上級
    單位，希望再審聲請人列法制局為被告屬真實，證明法制局
    在法庭上否認為被告係欺騙言論，不足採信，法制局雖辯稱
    不具當事人適格請求逕以判決駁回再審聲請人之請求，但對
    於經系爭判決列其為被告卻無否認或上訴，足徵其確為被告
    ，應連帶賠償再審聲請人及相關利息。又依司法院大法官第
    749號解釋，可知再審相對人以再審聲請人違反道路交通管
    理事件吊銷再審聲請人全部駕駛執照及3年內不得考領駕駛
    執照之處分，理由為再審聲請人違反道路交通管理處罰條例
    第37條第3項規定，故再審聲請人可得對再審相對人請求國
    家賠償新臺幣（下同）2,999,000元。系爭判決中再審聲請
    人請求連帶賠償期限為100年1月21日起至106年6月7日止，
    其中自100年1月21日起至101年4月4日，合計439日，因三年
    不得重新考照違憲規定，每日工作損失為1,400元；自101年
    4月5日起至106年6月7日，合計1,889日，每日工作損失1,27
    0元，超過3,000,000元部分，依民事訴訟法第496條第1項第
    12款規定，應以3,000,000元為訴訟標的等語。
二、按「裁定」已經確定，而有民事訴訟法第496條第1項或第49
    7條之情形者，得準用同法第5編之規定，「聲請再審」，為
    同法第507條所明定；此與同法第496條第1項及第497條所定
    「再審之訴」，係對於「確定終局判決」聲明不服者有異。
    且對於確定裁定聲請再審既規定「準用」關於再審之訴之規
    定，自僅於性質上相類而不相互牴觸之範圍內為適用，並非
    完全一體適用。而對確定裁定聲請再審，既不涉判決之形式
    ，民事訴訟法亦未規定應以「判決」之方式為之，依民事訴
    訟法第220條規定，自應以裁定行之（最高法院97年度台聲
    字第366號裁定意旨可參參照）。經查，再審聲請人前於107
    年11月19日，以再審相對人及法制局為被告，起訴請求國家
    賠償，經本院以系爭國賠事件受理在案，嗣由本院於108年5
    月28日，以系爭判決駁回聲請人對新北市政府法制局之請求
    （見系爭國賠事件之本院卷第379至384頁），並於同日另以
    原裁定駁回再審聲請人對再審相對人之請求（見同上卷第39
    1至395頁）。而再審聲請人於108年7月4日僅列明再審相對
    人為被上訴人（見同上卷第415至418頁），向本院具狀聲明
    不服，復向臺灣高等法院陳明並未對新北市政府法制局提起
    上訴（見系爭國賠事件之二審卷第91至93頁），故就本院以
    系爭判決駁回再審聲請人對新北市政府法制局請求部分，業
    因再審聲請人未聲明不服，已於108年7月4日確定在案；另
    就本院以原裁定駁回再審聲請人對再審相對人之請求部分，
    再審聲請人雖聲明不服並提起上訴，然因係對裁定為之，依
    法應視同抗告，並業經本院於108年8月2日裁定駁回再審聲
    請人之抗告（見系爭國賠事件之本院卷第456頁），原裁定
    亦已於108年8月8日寄存送達再審聲請人於新北市○○區○○路0
    段000巷00號4樓之住所（下稱住所址），未經再審聲請人於
    法定期間內聲明不服，已於108年8月30日確定在案等節，業
    據本院依職權調取系爭國賠事件之歷審案卷查明屬實。從而
    ，本院就再審聲請人對再審相對人請求國家賠償部分，僅有
    作成原裁定，並非為終局判決，則再審聲請人就其對再審相
    對人部分縱主張有再審事由，並陳明係提起再審之訴，然依
    前開規定及說明，就再審聲請人此部分請求，僅有確定裁定
    可供再審聲請人聲請再審，自應認再審聲請人係對確定裁定
    認具再審事由而聲請再審，尚不因再審聲請人前開所陳即可
    認其係提起再審之訴，合先敘明。
三、次按再審之訴，應於30日之不變期間內提起。前項期間，自
    判決確定時起算，判決於送達前確定者，自送達時起算；其
    再審之理由發生或知悉在後者，均自知悉時起算。但自判決
    確定後已逾5年者，不得提起，民事訴訟法第500條第1項、
    第2項定有明文。又按聲請再審，依民事訴訟法第507條準用
    同法第500條第1項、第2項之規定，應於裁定確定後30日不
    變期間內提起之；再司法院釋字第209號解釋（下稱第209號
    解釋）所謂：「確定終局裁判適用法律或命令所持見解，經
    本院解釋認為違背法令本旨時，當事人如據以為民事訴訟再
    審之理由者，其提起再審之訴或聲請再審之法定不變期間，
    參照民事訴訟法第500條第2項但書規定，應自該解釋公布當
    日起算」云者，係指確定終局裁判適用法律或命令所持見解
    ，經司法院大法官會議解釋為違背法令本旨後，其當事人據
    以對該確定終局裁判提起再審之訴或聲請再審時，關於法定
    不變期間之起算，應自該解釋公布當日起算而言。倘非該確
    定終局裁判之當事人即無援引宣示該確定裁判為違背法令本
    旨之大法官會議解釋，對於自身所受另件確定終局裁判，提
    起再審之訴或聲請再審，而就法定不變期間之起算，逕予適
    用第209號解釋之餘地（最高法院83年度台聲字第386號、99
    年度台聲字第327號裁定意旨可資參照）。經查，原裁定於1
    08年6月5日寄存送達於再審聲請人之住所址，經再審聲請人
    於108年7月4日列明再審相對人為被上訴人，向本院具狀聲
    明不服，然因係對原裁定為之，依法應視同抗告，又再審聲
    請人逾期始聲明不服，遂經本院於108年8月2日裁定駁回再
    審聲請人之抗告，並於108年8月8日寄存送達聲請人住所址
    ，未經再審聲請人於法定期間內聲明不服，已於108年8月30
    日確定在案，已如前述，則再審聲請人於收受原裁定時，即
    可知悉就其向再審相對人所提起國家賠償事件之訴，業經本
    院以原裁定駁回乙事，其若認原裁定具有民事訴訟法第496
    條第1項、第497條之情形者，自應依民事訴訟法第500條第1
    項之規定於30日之不變期間內聲請再審，然本件再審聲請人
    迄至110年10月13日始向本院對原裁定聲請再審，此有再審
    聲請人提出國家賠償再審之訴聲請狀其上本院收狀戳章1枚
    在卷可參（見本院卷第11頁），再審聲請人本件再審聲請顯
    已逾越法定不變期間甚明。又再審聲請人雖主張其已合法上
    訴，然因原裁定法官與臺灣高等法院法官共同吃案，是其知
    悉原裁定具有民事訴訟法第496條第1項、第497條在後，應
    依民事訴訟法第500條第2項之規定，自其知悉時起算再審之
    不變期間，且有民事訴訟法第500條第3項規定之適用云云。
    然查，再審聲請人係對原裁定聲明不服，依法應視同抗告，
    惟因其逾期始提起抗告，業經本院裁定抗告駁回，均如前述
    ，則縱使再審聲請人主張其係迄至收受系爭函文始知悉原裁
    定有再審事由，然系爭函文於109年3月4日即寄存送達於再
    審聲請人之住所址，此有臺灣高等法院送達證書1份可參（
    見系爭國賠事件之二審卷第103頁），是縱認再審聲請人於
    收受系爭函文時始知悉原裁定具有再審事由，然其迄至110
    年6月7日始向本院對原裁定聲請再審，亦已逾越聲請再審之
    法定不變期間，至為顯然。此外，再審聲請人雖持大法官會
    議解釋認原裁定另有違背法令本旨，然揆諸前揭說明，原裁
    定適用法律或命令所持見解，是否業經大法官解釋認為違背
    法令，已屬有疑，況縱自解釋公布當日起算法定不變期間，
    而司法院大法官第749號解釋係於106年6月2日發文，有該解
    釋1份在卷可參（見本院卷第29頁），則自該日起算30日，
    再審聲請人遲至110年10月13日始向本院對原裁定，亦顯已
    逾越聲請再審之法定不變期間。至再審聲請人雖主張其可得
    適用民事訴訟法第500條第3項之規定，然該項規定係就以民
    事訴訟法第496條第1項第5、6、12款規定為再審事由者，排
    除適用同條第2項但書規定，然此部分並未排除適用同條第2
    項本文規定，是再審聲請人縱依民事訴訟法第496條第1項第
    12款規定提起再審，仍應於知悉再審事由後遵期聲請再審自
    明，再審聲請人此部分主張，仍無從為有利於其之認定。從
    而，本件再審聲請人既係逾越聲請再審之法定不變期間後，
    始具狀向本院對原裁定聲請再審，依前開規定及說明，本件
    再審之聲請為不合法，應由本院逕以裁定駁回之。
四、據上論結，本件再審之聲請不合法，依民事訴訟法第507條
    、第502條第1項、第95條、第78條，裁定如主文。
中　　華　　民　　國　　111 　年　　9 　　月　　30　　日
                  民事第五庭  法　官　黃乃瑩
本裁定不得抗告。　　　　　　　　　
以上正本係照原本作成。
中　　華　　民　　國　　111 　年　　10　　月　　4 　　日
                              書記官　許宸和